臺灣臺中地方法院刑事判決
109年度易字第2927號
公  訴  人  臺灣臺中地方檢察署檢察官
被      告  陳炯蒿



上列被告因詐欺案件，經檢察官提起公訴（109年度偵字第30743
號），本院判決如下：
    主    文
陳炯蒿犯詐欺取財罪，累犯，處有期徒刑捌月。未扣案之犯罪所
得新臺幣壹佰捌拾伍萬元，沒收，於全部或一部不能沒收或不宜
執行沒收時，追徵其價額。
    犯罪事實
一、陳炯蒿為址設臺南市○○區○○街000號「○○循環動力科技股份
    有限公司」（以下簡稱「○○公司」）之實際負責人，明知○○
    公司之資本額僅為新臺幣（下同）100萬元，竟於民國107年
    間對張佳玲訛稱：○○公司之資本額達1億元，可供認購2%即2
    00萬元之股權，入股後於1個月內即可變更股東名冊，正式
    成為○○公司股東等語，致使張佳玲聽聞後，誤認○○公司資本
    額達1億元，極具有商業規模而陷於錯誤，同意出資200萬元
    認購2%股權，並於同年4月29日在陳炯蒿傳真至其工作處所
    即臺中市○區○○路0段00○00號之入股合約書之立契約書人乙
    方欄位內簽署後回傳予陳炯蒿。並於同年5月8日匯款10萬元
    至○○公司所申辦之陽信商業銀行永康分行之金融帳戶（帳號
    ：000000000000號，下稱○○公司之陽信帳戶），再於同年6
    月1日匯款190萬元至陳炯蒿申辦之中國信託商業銀行永康分
    行之金融帳戶（帳號：000000000000號，下稱陳炯蒿之中信
    帳戶）。惟張佳玲依約支付上開款項後，陳炯蒿遲未變更○○
    公司股東名冊，屢經張佳玲詢問入股及投資進度，陳炯蒿均
    多加搪塞、語焉不詳。經張佳玲察覺可疑，查詢○○公司之登
    記資料後，察覺○○公司資本額僅100萬元，始查悉上情。
二、案經張佳玲委由蔡昆宏律師告訴臺灣臺中地方檢察署檢察官
    偵查起訴。
    理    由
一、證據能力部分：
　㈠按被告以外之人於審判外之陳述，雖不符刑事訴訟法第159條
    之1 至第159 條之4 之規定，而經當事人於審判程序同意作
    為證據，法院審酌該言詞陳述或書面陳述作成時之情況，認
    為適當者，亦得為證據；又當事人、代理人或辯護人於法院
    調查證據時，知有第159 條第1 項不得為證據之情形，而未
    於言詞辯論終結前聲明異議者，視為有前項之同意，刑事訴
    訟法第159 條之5 定有明文。經查，本判決以下所引用被告
    陳炯蒿以外之人於審判外之言詞或書面陳述，對被告而言，
    性質上均屬傳聞證據，惟被告已知悉有刑事訴訟法第159條
    第1 項之情形，並同意該等證據有證據能力（見本院卷第84
    頁），本院審酌上開證據作成時之情況，尚無違法取證或不
    當之情形，復與本案之待證事實間具有相當之關聯性，以之
    作為證據應屬適當，揆諸上開規定，應認有證據能力。
  ㈡傳聞法則乃對於被告以外之人於審判外之言詞或書面陳述而
    為之規範。本判決以下引用之非供述證據，無刑事訴訟法第
    159 條第1 項規定傳聞法則之適用，因與本案待證事實具有
    關聯性，且無證據證明係公務員違法取得之物，依法自得作
    為證據。
二、認定犯罪事實所憑之證據及理由： 
    訊據被告固坦承有於上開時、地，以○○公司名義與告訴人張
    佳玲簽立入股合約書，告訴人並於同年5月8日匯款10萬元至
    ○○公司之陽信帳戶，再於同年6月1日匯款190萬元至陳炯蒿
    之中信帳戶之事實，惟矢口否認有何詐欺取財犯行，辯稱：
    我是跟告訴人說公司資本額要增加為1億元，我沒有騙告訴
    人投資，是告訴人自己要投資，我沒有跟告訴人說：○○公司
    資本額達1億元，可供認購2%即200 萬元之股權，我只有對
    告訴人說她可以來投資，1個月後即可變更股東名冊，我會
    叫告訴人入股是因為當時真的能做云云。然查：
  ㈠被告有於上開時、地，以○○公司名義與告訴人簽立入股合 約
    書，告訴人並於同年5月8日匯款10萬元至○○公司之陽信帳戶
    ，再於同年6月1日匯款190萬元至陳炯蒿之中信帳戶等情，
    業據被告於偵查、本院準備程序時均坦承不諱（他卷第36至
    37頁、本院卷第84至85頁），核與證人即告訴人於偵查之證
    述相符（他卷第35至36頁），並有入股合約書、郵政跨行匯
    款申請書、新光銀行國內匯款申請書（兼取款憑條）、律師
    函在卷可佐（他卷第19至21、23、27至29頁），此部分之事
    實首堪認定。
  ㈡告訴人於偵查證稱：我目前從事精油推廣工作，與投資公 司
    行業別差異很大，我到○○公司實地勘查時，被告有邀約我與
    其他員工一起上課，上課内容是介紹磁力發電原理。因為該
    公司是從事磁力發電業務。我認為磁力發電很有發展潛力，
    我原本要爭取做中部地區代理商，是被告對我表示可以讓我
    入股2 %（200萬）我才將投資款項匯到被告指定的金融帳戶
    。因為入股合約書所載公司資本額與實際的資本額不符。且
    我從投資後到目前為止都沒有看到我持有該公司股東名冊及
    相關資料認為遭詐騙等語（他卷第35至36頁），核與證人鄭
    凱丰於本院審理證述：當初是被告請我們做，做好後請我們
    抓類似檔案給被告並修改成入股合約書，被告在去找告訴人
    簽立，告訴人投資200萬元。我知道○○公司登記的資本額是1
    00萬元。○○公司主要是由被告來實際負責業務經營，我在裡
    面做被告的特助，我沒有實際負責管理資金，被告找告訴人
    進來要投資200萬元的事情，是他們講好之後，我才知道。
    被告向告訴人拿到錢後，沒有拿給我等語（本院卷第223至2
    25頁）相符，並與卷附之入股合約書記載：「一、甲方同意
    乙方加入○○循環動力科技股份有限公司為股東。二、○○循環
    動力科技股份有限公司由甲方所經營，其資本額為新台幣壹
    億元，乙方於民國107年5月31日出資新臺幣貳佰萬元（一次
    繳清）為加入成為股東之出資額。○○循環動力科技股份有限
    公司之資本額達壹億元，依出資比例，並成為股東（非經其
    他合夥人全體之同意，乙方不得將其股份轉讓第三人）。三
    、甲方需在一個月内變更股東名冊。… 五、各股東的出資，
    於107年5月31日以前交齊且股東不得因故隨意撤資，逾期不
    交或未交齊全者，視為放棄入股，並應賠償由此造成其他股
    東之損失。」等情（他卷第19頁）一致，復有○○公司之經濟
    部商工登記公示資料查詢服務、律師函在卷可佐（他卷第25
    至29頁）。且被告於偵查、本院準備程序自承其未將告訴人
    投資的款項轉換為股份登記在股東名冊、沒有去改股東名冊
    等語（他卷第37頁、本院卷第83頁）。足證，被告為○○公司
    之實際負責人，其明知○○公司資本額僅100萬元，確於107年
    間向告訴人佯稱：○○公司之資本額達1億元，告訴人可認購2
    %即200萬元之股權，告訴人出資後，被告將於1個月內變更
    股東名冊，登記告訴人為○○公司股東等語，對告訴人施用詐
    術，致告訴人陷於錯誤，誤認○○公司之資本額高達1億元，
    具有一定之規模、匯款後即可入股成為股東，而於同年5月8
    日匯款10萬元至○○公司之陽信帳戶，再於同年6月1日匯款19
    0萬元至被告之中信帳戶，告訴人因此受有共200萬元之損害
    。被告前開所辯，顯為卸責之詞，委無足採。
  ㈢綜上所述，本案事證明確，應依法論科。
三、論罪科刑：
  ㈠核被告所為，係犯刑法第339 條第1 項之詐欺取財罪。被告
    與告訴人簽定入股合約書及各次收受款項時，均係以佯稱○○
    公司之資本額為1億元、出資即可入股之名義為詐欺取財，
    係於密切接近之時、地實施，侵害同一法益，依一般社會健
    全觀念，難以強行分開，在刑法評價上，以視為數個舉動之
    接續實行，合為包括之一行為予以評價，為接續犯，應論以
    一詐欺取財罪。
  ㈡被告前因竊盜案件，經臺灣臺南地方法院以102年度易字第59
    0號判決處有期徒刑6月確定，並於102年12月3日易科罰金執
    行完畢，此有臺灣高等法院被告前案紀錄表在卷可查，被告
    於有期徒刑執行完畢後，5 年內故意再犯本案有期徒刑以上
    之罪，為累犯，且所執行完畢之前案，與本案均為故意犯罪
    ，應產生警惕作用，其再犯本案之罪，顯見前案之徒刑對被
    告並未生警惕作用，其對於刑罰之反應力顯然薄弱，且被告
    並無司法院釋字第775 號解釋意旨所指個案應量處最低法定
    刑，又無法適用刑法第59條減輕其刑，而應依此解釋意旨裁
    量不予加重最低本刑之情形，爰依刑法第47條第1 項規定，
    加重其刑。
  ㈢爰以行為人之責任為基礎，審酌被告不循正當管道賺取財物
    ，向告訴人佯稱○○公司資本額高達1億元，出資200萬元即可
    認購2%之股權云云，因而詐得200萬元之犯罪手段、所生損
    害，暨被告未坦承犯行，亦未賠償告訴人所受全部損害，犯
    後態度尚無從為有利於被告之認定，兼衡被告於本院審理中
    自陳之智識程度、經歷，及其素行等一切情狀，量處如主文
    所示之刑。
四、沒收部分：
    按犯罪所得，屬於犯罪行為人者，沒收之；沒收，於全部或
    一部不能沒收或不宜執行沒收時，追徵其價額；宣告刑法第
    38條、第38條之1 規定之沒收或追徵，有過苛之虞、欠缺刑
    法上之重要性、犯罪所得價值低微，或為維持受宣告人生活
    條件之必要者，得不宣告或酌減之，刑法第38條之1第1 項
    前段、第3 項、第38條之2 第2 項定有明文。查被告向告訴
    人詐得之200萬元，固為其本案犯罪所得，雖皆未扣案，然
    被告已償還告訴人15萬元完畢，業經告訴代理人於本院審理
    時陳述在卷（本院卷第230頁），此部分如仍宣告沒收，有
    過苛之虞，爰不予宣告沒收；至尚未返還之185萬元，仍應
    依刑法第38條之1第1項前段、第3項之規定，宣告沒收，並
    於全部或一部不能沒收時，追徵其價額。
據上論斷，應依刑事訴訟法第299 條第1 項前段，刑法第339 條
第1 項、第47條第1 項、第38條之1 第1 項前段、第3 項，刑法
施行法第1條之1第1項，判決如主文。
本案經檢察官林依成提起公訴，檢察官羅秀蓮、郭逵到庭執行職
務。   
中　　華　　民　　國　　110 　年　　10　　月　  20  　日
                  刑事第六庭 審判長  法  官 柯志民
                                     法  官 戰諭威
                                     法  官 蔡逸蓉
以上正本證明與原本無異。
如不服本判決應於收受送達後20日內向本院提出上訴書狀，並應
敘述具體理由；其未敘述上訴之理由者，應於上訴期間屆滿後20
日內向本院補提理由書（均須按他造當事人之人數附繕本）「切
勿逕送上級法院」。
告訴人或被害人如不服判決，應備理由具狀向檢察官請求上訴，
上訴期間之計算，以檢察官收受判決正本之日起算。
　　　　                              書記官  葉俊宏
中　　華　　民　　國　　110 　年　　10　　月　　20　　日
附錄論罪科刑法條
刑法第339條第1項
意圖為自己或第三人不法之所有，以詐術使人將本人或第三人之
物交付者，處5 年以下有期徒刑、拘役或科或併科50萬元以下罰
金。